【裁判字號】    98,易,1066
【裁判日期】    990119
【裁判案由】    贓物
【裁判全文】
臺灣高雄地方法院刑事判決              98年度易字第1066號
公  訴  人  臺灣高雄地方法院檢察署檢察官
被      告  甲○○
上列被告因贓物案件，經檢察官提起公訴（98年度偵字第14240
號），本院判決如下：
    主  文
甲○○收受贓物，處拘役伍拾日，如易科罰金，以新臺幣壹仟元
折算壹日；減為拘役貳拾伍日，如易科罰金，以新臺幣壹仟元折
算壹日。
    事  實
一、甲○○（綽號殺豬）明知引擎號碼G4GB0000000 號自用小客
    車（原懸掛車牌號碼ZU-1849 號，經戊○○改掛車牌號碼ZN
    -4336 號後，於民國95年5 月9 日在高雄縣鳳山市○○街6
    號前失竊）及其上所懸掛之車牌號碼LM-5700 號車牌2 面（
    為丁○○於94年1 月15日12時許，在臺中市○○區○○路與
    梅川東路口處失竊），均係來路不明之贓物，竟仍基於收受
    贓物之犯意，於95年7 月中旬某時，在不詳地點，以不詳方
    式予以收受，旋由丙○○（涉犯牙保贓物罪嫌經檢察官另案
    偵辦中）之仲介，在高雄市苓雅區○○○路77巷口處，以新
    臺幣（下同）2 萬5000元之價格，將前揭自用小客車及所懸
    掛車牌2 面一併出售與己○○並交付之（己○○所涉故買贓
    物罪部分，經本院以98年度審簡字第1482號判處拘役40日確
    定）。嗣經警方於98年1 月7 日發現己○○將上開懸掛車牌
    號碼LM-5700 號之贓車，停放高雄市○○區○○路69號前，
    而循線查悉上情。
二、案經高雄市政府警察局新興分局報告臺灣高雄地方法院檢察
    署檢察官偵查後起訴。
    理  由
一、證據能力之認定
  (一)按被告以外之人於審判外之言詞或書面陳述，除法律有規定
    者外，不得作為證據；被告以外之人（包括證人、鑑定人、
    告訴人、被害人及共同被告等）於檢察事務官、司法警察官
    或司法警察調查中所為之陳述，與審判中不符時，其先前之
    陳述具有較可信之特別情況，且為證明犯罪事實存否所必要
    者，得為證據，刑事訴訟法第159 條第1 項、第159 條之2
    分別定有明文。是被告以外之人於司法警察（官）調查中所
    為之陳述，依刑事訴訟法第159 條第1 項規定，係屬傳聞證
    據，原則上無證據能力，惟如該陳述與審判中不符時，其先
    前之陳述具有較可信之特別情況，且為證明犯罪事實存否所
    必要者，依同法第159 條之2 規定（即刑事訴訟法第159 條
    第1 項所指之「除法律有規定者外」），始例外認為有證據
    能力。而所謂「前後陳述不符」之要件，應就前後階段之陳
    述進行整體判斷，以決定其間是否具有實質性差異，惟無須
    針對全部陳述作比較，陳述之一部分有不符，亦屬之。而所
    謂「較可信之特別情況」之情形，亦應就前後陳述時之各種
    外部情況進行比較，以資決定何者外部情況具有可信性。如
    時間之間隔、有意識的迴避、受外力干擾、警詢或檢察事務
    官所作之偵查筆錄記載是否完整等情，法院應斟酌上列因素
    綜合判斷，亦應細究陳述人之問答態度、表情與舉動之變化
    ，此一要件係屬訴訟法事實之證明，以自由證明為已足，且
    應由主張此項證據之人證明。查證人己○○於本院審理中具
    結後之證述，與警詢中所為之陳述，就被告與其買賣及交付
    上開懸掛車牌號碼LM-5700 號車牌之自用小客車之地點一節
    ，於本院中證述已不記得，與其於警詢中陳述在高雄市苓雅
    區○○○路77巷口處向被告購買上開自用小客車及所懸掛車
    牌等情不符；衡以證人己○○於警詢時，距案發之時較近，
    記憶較清晰，且無暇深思此間利害關係及法律適用，而未及
    設詞，又本案亦查無證人己○○於上開警詢時，有遭到強暴
    、脅迫、利誘等外力影響其陳述任意性之情形，本院認證人
    己○○於警詢之陳述，仍存在具有較可信之特別情況，且為
    證明犯罪事實存在所必要，依上開刑事訴訟法第159 條之2
    之規定，得為證據。
  (二)按被告以外之人於審判外之陳述，雖不符刑事訴訟法第159
    條之1 至第159 條之4 之規定，而經當事人於審判程序同意
    作為證據，法院審酌該言詞陳述或書面陳述作成時之情況，
    認為適當者，亦得為證據，刑事訴訟法第159 條之5 第1 項
    定有明文。查除前述證據外，本判決所引用其他據以認定事
    實之傳聞證據，檢察官、被告雖知該等證據資料為傳聞證據
    ，但於本院審理時均表示同意作為證據，本院審酌該等證據
    資料製作時之情況，尚查無違法不當及證明力明顯過低之瑕
    疵，認為以之作為證據應屬適當，揆諸前開法律規定與說明
    ，爰依同法第159 條之5 第1 項規定，認該等證據資料均有
    證據能力。
二、認定犯罪事實所憑證據及理由
    訊據被告甲○○固坦承曾於95年間從事汽車買賣，惟否認有
    何贓物犯行，辯稱不曾將上開懸掛車牌號碼LM-5700 號車牌
    之自用小客車出賣與己○○。經查：
  (一)引擎號碼G4GB0000000 號自用小客車，原懸掛車牌號碼ZU-
    1849號，原車主案外人楊敏瀧於94年8 月16日出質與址設高
    雄市小港區○○○路94號之「世界當舖」，經該當舖於94年
    8 月25日出賣與案外人李文惠，再經李文惠於2 週內轉賣與
    案外人戊○○，戊○○明知該自用小客車屬設定動產抵押之
    「權利車」，未能向公路監理機關辦理過戶登記，為避免遭
    動產抵押權人依法行使占有權，將該車原掛之車牌號碼ZU-1
    849 號車牌卸下，改掛ZN-4336 號車牌（登記名義人為戊○○之胞弟黃昭然），嗣於95年5 月9 日上開自用小客車與所
    掛ZN-4336 號車牌在高雄縣鳳山市○○街6 號一併失竊（證
    人戊○○於98年4 月14日警詢時稱於95年9 月初失竊，與公
    路監理機關登記失竊日期95年5 月9 日未符，應屬口誤），
    戊○○因無從證明自己為上開自用小客車之所有人，故僅就
    ZN-4336 號車牌向公路監理機關報失，並申請補發車牌號碼
    為ZN-7115 號之新車牌；另車牌號碼LM-5700 號車牌2 面，
    為案外人丁○○於94年1 月15日12時許，在臺中市○○區○○路與梅川東路口處失竊；又警方於98年1 月7 日在高雄市
    新興區○○路69號前，發現上開懸掛車牌號碼LM-5700 號車
    牌2 面之自用小客車停放該處，循線查知該自用小客車及所
    掛車牌為己○○所占有使用等情，經證人李文惠、戊○○、
    丁○○於警詢中，證人己○○於警詢、偵查及本院審理中分
    別證述明確，且有車牌號碼ZU-1849 號之車籍查詢資料、行
    車執照影本（警一卷23、22頁）、世界當舖收當物品資料（
    警一卷24頁）、戊○○提供車牌號碼ZN-4336 號車牌掛失補
    發之公路監理機關登記資料（警二卷10頁）、車牌號碼ZN-4
    336 號之車號查詢汽車車籍資料（院二卷24頁）、戊○○及
    黃昭然之全戶戶籍資料查詢結果（院二卷25、26頁）、車牌
    號碼LM-5700 號車牌失竊案件基本資料（警一卷21頁）、高
    雄市政府警察局新興分局扣押筆錄及扣押物品目錄表（警一
    卷14至17頁）、丁○○之贓物認領保管單（警一卷9 頁）在
    卷可憑，復為被告所不爭，此部分事實應堪認定。
  (二)次以證人己○○於警詢、偵查及本院審理中證述：我於95年
    7 月中旬透過從事委外拖車綽號「黑豬」之丙○○，向綽號
    「殺豬」之被告購買懸掛車牌號碼LM-5700 號車牌之引擎號
    碼G4GB0000000 號自用小客車，價款為2 萬5000元，當時被
    告使用門號0000000000號行動電話，丙○○使用門號000000
    0000號行動電話；我在高雄市苓雅區○○○路70巷口處將現
    金2 萬5000元交給丙○○，丙○○當場轉交給被告，之後被
    告經由丙○○將上開懸掛車牌號碼LM-5700 號車牌之自用小
    客車交給我等語，並於本院審理中當庭指認被告即綽號「殺
    豬」之男子，在庭之證人丙○○即仲介其向被告買車之人無
    誤（警一卷4 、5 頁、偵一卷2 、5 頁、偵二卷8 頁、院二
    卷41至42反頁）；參以被告之綽號為「殺豬」，使用行動電
    話門號為0000000000號，於95年間從事汽車買賣；另丙○○
    之綽號為「黑豬」，使用行動電話門號為0000000000 號 ，
    於95年間從事委外拖車，確與被告相識等節，為被告所是認
    ，且經證人丙○○於本院審理中證述明確（院二卷43反至44
    頁），並有門號0000000000號行動電話通聯調閱查詢單（警
    二卷16頁）、門號0000000000號行動電話申辦客戶查詢單（
    偵二卷12頁）在卷足核，可見證人己○○就賣車之「殺豬」
    及仲介買賣之「黑豬丙○○」相關年籍之證述，核與事實相
    符，而非虛編，若非被告經由丙○○之仲介而與證人己○○
    見面接觸，證人己○○應無從知悉被告長相及相關資料，更
    無從得知被告與丙○○相識。又證人己○○自警詢、偵查至
    本院審理中，均稱出賣上開自用小客車及所懸掛之車牌號碼
    LM-5700 號車牌之人為被告，證述前後一致，且其非經常買
    賣汽車，自95年7 月中旬買受上開自用小客車後，即持續使
    用至98年1 月7 日遭警查獲時，此經證人己○○證述明確，
    且為被告所不爭，可知對證人己○○而言，買賣上開自用小
    客車屬非經常性之特殊經驗，其應印象深刻，對於出賣該部
    汽車之被告，信無誤認之虞。況證人己○○與被告素無金錢
    糾紛，亦無怨隙，為被告所不爭，且證人己○○因買受上開
    自用小客車及所懸掛車牌號碼LM-5700 號2 面所涉故買贓物
    罪嫌，經本院於98年4 月20日以98年度審簡字第1482號判處
    拘役40日確定一節，經本院職權調取本院98年度審簡字第14
    82號贓物案件全卷核閱無訛，有該刑事簡易判決書在卷足憑
    ，可見證人己○○於98年12月29日本院審理中到庭證述時，
    就買賣上開自用小客車所涉贓物罪嫌已受確定判決，自無藉
    誣指被告以減免自身罪責之虞，是證人己○○之上開證述，
    應屬可採。至證人丙○○於本院審理中雖證述：我於95年7
    月中旬並無仲介己○○向被告購車云云，惟證人丙○○因仲
    介上開自用小客車及車牌之買賣，涉犯牙保贓物罪嫌，前經
    臺灣高雄地方法院檢察署於98年10月15日發布通緝，於緝獲
    後現由該署以98年度偵緝字第2365號偵辦中，有其臺灣高等
    法院被告前案紀錄表2 份在卷可參（院二卷6 之1 頁、35頁
    ），可見證人丙○○就上開自用小客車及車牌之買賣，有逃
    避刑事追訴之事實，不無為脫免自身贓物罪責，而偏護被告
    之虞，其於本院之上開證述，應非可信。被告辯稱未將上開
    自用小客車及所懸掛之車牌號碼LM-5700 號車牌2 面一併出
    售並交付己○○云云，應屬卸責之詞。
  (三)被告將懸掛之車牌號碼LM-5700 號車牌之上開自用小客車出
    賣與己○○之價格，為2 萬5000元，詳如上述。被告亦自承
    ：上開自用小客車現時之車況尚好，送去解體廠之價錢即不
    止2 萬5000元，何況附有2 面車牌，於正常買賣中無法以2
    萬5000元購得等語（院二卷47反頁），而上開自用小客車車
    體外觀尚完整，無明確缺陷，有98年1 月7 日查獲時所攝車
    體相片在卷可憑（警一卷19頁），核與被告所述該車車況相
    符，益見於距查獲前約2 年半之95年7 月中旬時，上開自用
    小客車之車況應較現時更佳，對被告而言，更無以2 萬5000
    元出售之可能；由被告於95年7 月中旬出售之價格為2 萬50
    00元，可見被告取得上開自用小客車及所懸掛車牌之代價，
    應不高於2 萬5000元，於收受時應知過於低價之上開自用小
    客車及所懸掛車牌，應屬來源不正當之贓物，若非被告於95
    年7 月中旬時明知該自用小客車及所懸掛之車牌號碼LM-570
    0 號車牌2 面，均屬來路不明之贓物而仍予收受，何有以低
    價之2 萬5000元出售與己○○之可能。是被告基於收受贓物
    之犯意，而收受上開自用小客車及所懸掛之車牌號碼LM-570
    0 號車牌2 面，亦堪認定。
  (四)綜上，被告所辯應非可採，本案事證明確，被告收受上開自
    用小客車及所懸掛車牌號碼LM-5700 號車牌2 面之贓物犯行
    ，實堪認定，應依法論科。
三、論罪科刑
    核被告所為，係犯刑法第349 條第1 項之收受贓物罪。被告
    以一收受行為，同時收受戊○○於95年5 月9 日遭竊取之上
    開自用小客車及丁○○於94年1 月15日遭竊取之車牌號碼LM
    -5700 號車牌2 面，侵害2 個個人財益法益，成立2 個收受
    贓物罪，為想像競合犯，應依刑法第55條規定，從一重論處
    。起訴書已載明被告明知上開自用小客車為來路不明之贓物
    ，於收受後出售己○○，故被告收受上開自用小客車之贓物
    犯行，為起訴效力所及，本院自應予以審究。又公訴意旨認
    被告持有上開自用小客車及所懸掛車牌後出售與己○○，係
    犯刑法第349 條第2 項之故買贓物犯行，惟本件查無證據證
    明被告係以買受之方式取得上開贓物，故僅能認定被告係以
    不詳方式收受贓物，是公訴人所引用法條尚有未洽，然因起
    訴社會基本事實相同，爰依法變更起訴法條。審酌被告收受
    贓物，增加被害人對於被竊之物追及或回復之困難，恣意侵
    害他人之財產法益，並將贓物出售獲利，實屬不該，兼衡其
    犯罪之目的、手段等一切情狀，認檢察官求處有期徒刑2 月
    ，容屬過重而未可採，爰量處如主文所示之刑，併諭知以新
    臺幣1000元折算1 日之易科罰金折算標準。又被告犯罪時間
    在96年4 月24日之前，應依中華民國九十六年罪犯減刑條例
    ，減其宣告刑二分之一，且諭知同上之易科罰金之折算標準
    。
據上論斷，應依刑事訴訟法第299 條第1 項前段、第300 條，刑
法第349 條第1 項、第55條、第41條第1 項前段，刑法施行法第
1 條之1 ，中華民國九十六年罪犯減刑條例第2 條第1 項第3 款
、第7 條，判決如主文。
本案經檢察官乙○○到庭執行職務。
中    華    民    國    99    年    1     月    19    日
                  刑事第十五庭  審判長法  官  莊珮君
                                      法  官  王俊彥
                                      法  官  楊國煜
如不服本判決，應於收受本判決10日內向本院提出上訴書狀，並
應敘述具體理由，如未敘述上訴理由者，應於上訴期間屆滿後20
日內補提理由書狀於本院（均須依他造當事人之人數附繕本）「
切勿逕送上級法院」。
以上正本證明與原本無異。
中    華    民    國    99    年    1     月    19    日
                                      書記官  王芷鈴
附錄本判決論罪科刑之法條：
刑法第349條
收受贓物者，處三年以下有期徒、拘役或五百元以下罰金。
搬運、寄藏、故買贓物或為牙保者，處五年以下有期徒刑、拘役
或科或併科一千元以下罰金。
因贓物變得之財物，以贓物論。


司法院資訊處製作；財團法人民間司法改革基金會備份。
